【裁判字號】    97,訴,1940
【裁判日期】    970924
【裁判案由】    毒品危害防制條例
【裁判全文】
臺灣板橋地方法院刑事判決              97年度訴字第1940號
公  訴  人  臺灣板橋地方法院檢察署檢察官
被      告  丁○○
選任辯護人  廖穎愷律師
上列被告因違反毒品危害防制條例案件，經檢察官提起公訴（96
年度偵字第27835 號），本院判決如下：
    主  文
丁○○幫助施用第一級毒品，累犯，處有期徒刑柒月；又明知為
禁藥，而轉讓，累犯，處有期徒刑柒月。應執行有期徒刑壹年。
其餘被訴部分無罪。
    事  實
一、丁○○前因施用毒品、竊盜、竊盜、贓物等案件，分別經本
    院以九十四年度簡字第八○六號刑事簡易判決判處有期徒刑
    五月，於民國九十四年七月七日判決確定、以九十四年度簡
    字第四四五號刑事簡易判決判處有期徒刑八月，於九十四年
    十一月三十日撤回上訴而確定、以九十四年度易字第一○四
    六號刑事判決判處有期徒刑九月，於九十四年十一月三十日
    撤回上訴而確定、以九十五年易字第一六三號刑事判決判處
    有期徒刑四月，於九十五年六月三十日撤回上訴而確定，嗣
    前二罪經定應執行刑為有期徒刑一年，後二罪經定應執行刑
    為有期徒刑一年，並接續執行，於九十六年六月十二日縮刑
    期滿執行完畢（致使本件構成累犯）。詎其猶不知悔改，而
    為下列行為：
（一）基於幫助施用第一級毒品海洛因之犯意，於九十六年十一
      月十日上午九時許，受甲○○所託代向真實姓名不詳之成
      年藥頭聯絡買賣海洛因事宜後，由甲○○在臺北縣三峽鎮
      ○○路二三三巷四五弄十六號丁○○住處，以新臺幣（下
      同）五百元向上開藥頭購得海洛因，其後即在該處施用，
      而以該等方式幫助甲○○施用第一級毒品一次。
（二）明知安非他命經中央衛生主管機關行政院衛生署公告列為
      禁藥管理，屬藥事法第二十二條第一項第一款所規範之禁
      藥，不得轉讓，竟基於轉讓禁藥安非他命之犯意，於九十
      六年十月間某日，在上址無償提供微量之安非他命予戊○○，而轉讓之。嗣於九十六年十一月十二日下午四時三十
      分許，經警在上址執行搜索而查獲上情。
二、案經臺北縣政府警察局樹林分局報請臺灣板橋地方法院檢察
    署檢察官偵查起訴。
    理  由
甲、有罪部分：
壹、程序方面：
（一）按被告以外之人於偵查中向檢察官所為之陳述，除顯有不
      可信之情況者外，得為證據，刑事訴訟法第一百五十九條
      之一第二項定有明文。查證人甲○○、戊○○、丙○○於
      檢察官偵查中所為之陳述，已依法具結其證言，核無顯不
      可信之情形，依前開規定，自得為證據。
（二）本件認定事實所引用之其他卷證資料，並無證據證明係公
      務員違背法定程序所取得，且檢察官、被告及其辯護人於
      本院準備程序及審判期日時均表示同意作為證據而不予爭
      執，且迄至言詞辯論終結前亦未再聲明異議，依刑事訴訟
      法第一百五十九條之五第一項之規定及第一百五十八條之
      四反面解釋，本件認定事實所引用之其他證據縱屬傳聞證
      據，亦均有證據能力。
貳、實體方面：
一、訊據被告丁○○固坦承認識證人甲○○、戊○○，及戊○○
    曾在其住處施用安非他命等情不諱，惟矢口否認有何販賣或
    幫助他人施用第一級毒品或轉讓禁藥之犯行，辯稱：沒有販
    賣海洛因予甲○○或幫甲○○買海洛因，因前與證人甲○○
    有誤會，始遭甲○○誣陷、並未免費提供安非他命予戊○○
    云云。惟查：
（一）有關前揭被告幫助甲○○施用第一級毒品海洛因之事實，
      業經證人甲○○於檢察官偵訊時具結證稱：於九十六年十
      一月十日打電話給被告說要買五百元海洛因後，就帶錢至
      被告家中，之後有一個人送貨到被告家，被告就在該處將
      海洛因交給我，我就當場在被告家中注射施用，依我過去
      向別人買海洛因的經驗，被告應該沒有賺我錢等語，復於
      本院審理時具結證稱：只有一次是看到一個人送毒品到被
      告家，這次是我直接將錢交給送貨過來的人，被告沒有經
      手錢或毒品，我之前有買毒品的管道，後來蜂窩性組織炎
      去住院回來後就找不到賣我毒品的人，經朋友介紹才認識
      被告，我確實是請被告幫忙拿毒品，拿到海洛因後，就在
      被告家中施用，我沒有陷害他等語明確，核證人甲○○前
      揭證述內容，大致相符。參以證人甲○○於檢察官偵訊中
      及本院審理時，均證稱：九十六年十一月十二日為警查獲
      當天，係為被告買食物、水過去被告住處等語，及被告於
      警詢時自承：與甲○○認識約六月，係朋友關係，甲○○
      曾在其住處施用過安非他命等語、於本院羈押訊問時供稱
      ：同時被查獲的其他四人常常來找我聊天，甲○○以前是
      跟我朋友來找過我，我也曾去找過他，認識數個月，期間
      曾和甲○○合買過毒品等語在卷，足見被告與證人甲○○
      之交情尚非淺薄，互動良好，並無何仇怨。又證人丙○○
      於檢察官偵訊及本院審理時，亦證稱：會託被告幫忙以電
      話聯絡藥頭至被告住處俾丙○○向藥頭購買毒品等語在卷
      ，益徵證人甲○○前揭有關經由被告聯絡藥頭前來與證人
      甲○○為海洛因交易之證言，堪值採信。被告空言辯稱：
      曾多次得罪證人甲○○，始遭甲○○誣陷云云，尚難採憑
      。再者，證人甲○○於前揭時確有施用第二級毒品安非他
      命之犯行，並經本院以九十七年度訴字第七五六號刑事判
      決判處罪刑確定，有上開刑事判決及臺灣高等法院被告前
      案紀錄各一份在卷足佐。從而，被告確受證人甲○○委託
      代為聯絡藥頭前來與甲○○交易海洛因，以幫助甲○○施
      用該毒品之行為與犯意甚明。至證人丙○○前開證言敘及
      被告受證人丙○○所託代為聯絡藥頭，以利丙○○購買安
      非他命一節，被告可能另涉犯藥事法第八十三條第一項之
      牙保禁藥罪嫌，非屬本件檢察官起訴範圍，應由檢察官另
      行偵辦，附此敘明。
（二）按毒品買受者之指證，其憑信性於通常一般人已有所懷疑
      ，尚難確信其為真實。況依毒品危害防制條例第十七條之
      規定，其供出毒品來源而破獲者，復得減輕其刑，則其指
      證之真實性猶有疑慮，是施用毒品者之指證，其真實性有
      待其他必要證據加以補強。茲所謂必要之補強證據，固不
      以證明販賣毒品犯罪構成要件之全部事實為必要，但以與
      施用者之指證具有相當之關聯性為前提，其經與施用者之
      指證綜合判斷，已達於通常一般人均不致有所懷疑，而得
      確信施用者之指證為真實者，始得為有罪之認定，此為無
      罪推定原則之必然推演（最高法院九十三年度台上字第六
      七五○號判決可資參照）。本件證人甲○○於檢察官偵查
      中雖曾證稱：是向被告買海洛因等語，惟細譯證人甲○○
      於歷次偵訊時就交易海洛因之方式，所證述：九十六年十
      一月十日是打被告的電話說要買五百元海洛因，被告叫我
      直接到他家，後來有一個人送貨到被告家，被告就在該處
      將毒品交給我，其餘均是我將五百元交給被告，由被告出
      去拿貨，之後回來就把海洛因交給我，我覺得被告應該沒
      有賺我錢，我偶而也會跟被告合資購買，被告買回來我們
      再一起分等語，及證人甲○○於本院審理時所證稱：確實
      是請被告幫忙買海洛因等語，此外，復查無足以證明被告
      係意圖營利向他人販入海洛因，再販賣予甲○○之積極證
      據，尚難遽認被告有販賣海洛因予甲○○之犯行。
（三）前揭事實欄一（二）所載被告於九十六年十月間轉讓禁藥
      安非他命予戊○○部分，業經證人戊○○於檢察官偵訊時
      具結證稱：九十六年十月間，有一次我到被告位在溪東路
      的家中，我沒有帶安非他命過去，現場就有安非他命，我
      就與被告一起施用，我是免費用被告的安非他命等語明確
      ，且被告於警詢及本院審理時亦自承：證人戊○○有在我
      住處施用過安非他命、我有看到戊○○施用我放在吸食器
      內的安非他命，我沒有阻止他，因為我之前去戊○○家，
      也有施用他施用後留下來的毒品等語在卷。另被告與證人
      戊○○係相識二、三年之友人，被告亦知證人戊○○平日
      有施用安非他命之行為，此為被告於警詢時自承無誤，於
      證人戊○○到訪之際，非但未將吸食器、安非他命收放至
      隱避處，反無償任由戊○○取用吸食，被告顯有無償提供
      上開安非他命予戊○○施用之主觀認識與客觀行為。被告
      辯稱：不知戊○○有取用該等安非他命云云，顯屬事後卸
      責之詞，洵無足取，是被告此部分犯行亦堪認定。被告及
      其辯護人向本院聲請傳喚證人戊○○，惟經本院於審理期
      日傳喚、拘提該證人均未到庭，且查無在監在押，此有本
      院送達證書、拘票、臺灣高等法院被告前案紀錄表各一件
      附卷足憑，顯見證人戊○○現已所在不明，客觀上難以進
      行交互詰問程序，而本院依卷內積極證據資料既已足資認
      定被告前揭犯罪事實，故認已無再續為傳喚之必要，併此
      敘明。
（四）綜上所述，本案事證明確，被告幫助施用第一級毒品及轉
      讓禁藥之犯行均堪認定，應依法論科。
二、核被告丁○○前揭事實欄一（一）所為係犯刑法第三十條第
    一項前段、毒品危害防制條例第十條第一項之幫助施用第一
    級毒品罪、事實欄一（二）所為係犯藥事法第八十三條第一
    項轉讓禁藥罪。至公訴意旨雖認被告前揭事實欄一（一）犯
    行係犯毒品危害防制條例第四條第一項之販賣第一級毒品罪
    嫌，惟本案不能證明被告係基於營利之意圖向他人販入海洛
    因再賣予甲○○以牟利，業如前述，且與本件被告幫助他人
    施用海洛因之社會基本事實相同，自應變更起訴法條。其如
    事實欄一（二）所載持有安非他命之低度行為，為轉讓之高
    度行為所吸收，不另論罪。被告所犯上開二罪間，犯意各別
    、行為互殊，應予分論併罰。又被告有如前述刑事科刑及執
    行紀錄，有臺灣高等法院被告前案紀錄表一份在卷可按，其
    於有期徒刑執行完畢後五年以內故意再犯本件有期徒刑以上
    之罪，均為累犯，應依刑法第四十七條第一項之規定，加重
    其刑。爰審酌被告明知毒品、禁藥對人體身心健康危害之烈
    ，竟以代買毒品方式幫助他人施用第一級毒品，及為轉讓禁
    藥行為，足以擴大毒品危害範圍，且否認此部分犯行，未見
    悔意，兼衡被告之智識程度、生活狀況等一切情狀，分別量
    處如主文所示之刑，並定其應執行之刑，以示儆懲。至扣案
    之海洛因三包、安非他命二包、分裝袋二十只、吸食器一組
    、針筒二支、分裝鏟一支等物，被告均否認為其所有，復無
    其他積極證據足以認明上開扣案物係被告供本件幫助施用第
    一級毒品海洛因、轉讓禁藥甲基安非他命所用之物，應屬另
    案之重要證物，爰不於本案宣告沒收。
乙、無罪部分：
一、公訴意旨略以：被告丁○○分別於九十六年八月二十二日十
    一時許、同年九月二十一日下午三時許、同年十月二十五日
    下午三時許，在臺北縣三峽鎮○○路二三三巷四五弄十六號
    住處，以每次五千元、三千元、四千元之價格，販賣第一級
    毒品海洛因予戊○○三次；另於同年八月起至十月底止在上
    址，以每次一千元、二千元、三千元不等之價格，販賣第一
    級毒品海洛因予乙○○三次。嗣於同年十一月十二日下午四
    時三十分許，經警在上址執行搜索而查獲，並扣得海洛因三
    包、安非他命二包，另於被告身上扣得分裝袋二十只等物，
    因認被告涉犯毒品危害防制條例第四條第一項販賣第一級毒
    品罪等語。
二、公訴人認被告涉犯毒品危害防制條例第四條第一項販賣第一
    級毒品罪，係以被告丁○○於警詢及偵查時之供述、證人戊○○、乙○○於警詢及偵查中之證述、門號0000000
    000號行動電話通聯調閱查詢單、扣案海洛因三包、安非
    他命二包、分裝袋二十只等件為憑。訊據被告堅決否認有販
    賣第一級毒品海洛因之犯行，辯稱：其前與證人乙○○有過
    節，始遭乙○○於警、偵訊誣陷；證人戊○○於檢察官偵查
    時亦已證述未向被告購買毒品之事實，足見其未有販賣海洛
    因之行為等語。
三、按被告未經審判證明有罪確定前，推定其為無罪；犯罪應依
    證據認定之，無證據不得認定犯罪事實；不能證明被告犯罪
    或其行為不罰者，應諭知無罪之判決，刑事訴訟法第一百五
    十四條、第三百零一條第一項分別定有明文。所謂認定不利
    於被告之事實，須依積極證據，茍積極之證據本身存有瑕疵
    而不足為不利於被告事實之認定，即應為有利於被告之認定
    ，更不必有何有利之證據，而此用以證明犯罪事實之證據，
    猶須於通常一般人均不至於有所懷疑，堪予確信其已臻真實
    者，始得據以為有罪之認定，倘其證明尚未達到此一程度，
    而有合理性之懷疑存在，致使無從為有罪之確信時，即應為
    無罪之判決，此有最高法院八十二年台上字第一六三號判決
    、七十六年台上字第四九八六號、三十年上字第八一六號判
    例意旨可資參照。且證人之證言固非不得做為認定被告犯罪
    事實之證據，惟須此項證言無瑕疵可指，且與事實相符者，
    始足當之，苟證人之證言有瑕疵時，即不得做為不利被告認
    定之唯一依據。
四、經查：
（一）證人戊○○於九十六年十一月十二日第二次警詢時固陳稱
      ：其平日施用之海洛因係每次以三至五千價錢向被告購買
      ，第一次於九十六年八月二十二日上午十一時許，在被告
      家中以五千元向被告購得零點五公克海洛因，第二次係於
      九十六年九月二十一日下午三時許，在被告家中以三千元
      購得零點三公克，第三次於九十六年十月二十五日下午三
      時許在同址以四千元購得零點四公克海洛因云云，惟於同
      日第一次警詢時則陳稱：從未向被告購買過毒品，只有一
      同在被告家中施用過毒品等語，復於九十六年十一月十三
      日檢察官偵查時具結證稱：其前揭第二次警詢所述不實，
      並未向被告購買毒品等語在卷，足見其於查獲當日在警局
      之初供，及嗣後於翌日檢察官偵訊具結所為供述，均否認
      其於九十六年十一月十二日第二次警詢時所言之真實性，
      證人戊○○上開警、偵訊所為證詞既有重大歧異，尚難遽
      採為不利被告之認定。
（二）證人乙○○於警、偵訊時固證稱：於九十六年八月間至十
      月底向被告承租房屋期間，曾以一千、二千、三千元之價
      格向被告購買海洛因云云，惟於本院審理時具結證稱：所
      施用之毒品係向昔日同事購買，並未向被告買過毒品，之
      前因與被告有糾紛，遂於警、偵訊時為不實陳述等語在卷
      。且有關被告曾因房租糾紛毆打證人乙○○之夫一情，亦
      據證人乙○○、丙○○於本院審理時證述一致，則證人乙○○於本院所證稱自己虛構被告販毒之動機，非無可能。
      被告前揭所辯：因自己曾毆打乙○○之夫，致乙○○對其
      心生不滿而設詞誣陷等語，即非無稽。至證人乙○○於檢
      察官偵訊時具結而為上開虛偽不實證述涉犯偽證罪嫌，應
      由檢察官依法偵辦，併此敘明。
（三）施用毒品者所稱其向某人買受毒品之指證，不得作為有罪
      判決之唯一證據，仍須調查其他必要之證據，若施用毒品
      者之指證，其真實性仍有合理之懷旋存在時，在此項合理
      之懷疑未澄清前，自不能遽為有罪之判斷，茲所謂其他必
      要之補強證據，即在排除此項合理之懷疑，使之達於可得
      確信之程度，否則即應為被告有利之推定，業如前述，而
      本件被告被訴販賣第一級毒品海洛因予戊○○、乙○○各
      三次之事實，被告自始否認其事，且此部分僅有戊○○、
      乙○○之片面指訴，是否真正，不無疑義。證人戊○○、
      乙○○上開關於向被告購買海洛因之證述，就認定事實之
      重要部分，既有上開重大之瑕疵，自不得採為認定被告販
      賣第一級毒品海洛因之依據。
（四）另卷附門號0000000000號行動電話通聯調閱查
      詢單，並不能推知該門號與他人談話之具體內容，且被告
      於本院審理時亦否認該門號為其所使用，自不得據此認定
      被告於前揭通聯中有何販賣第一級毒品之合意。再者，扣
      案之海洛因三包、安非他命二包、分裝袋二十只、吸食器
      一組、針筒二支、分裝鏟一支等物，被告均否認為其所有
      ，復無其他積極證據足以證明上開扣案物係被告意圖販賣
      而持有或使用，自難據以推定被告確有販賣毒品以營利之
      行為與犯意。
（五）綜上，本案依檢察官所舉積極事證，本院認為無法證明被
      告確有公訴人此部分所指之販賣第一級毒品犯行，本案既
      不能證明被告犯有販賣第一級毒品罪，揆諸首開說明，爰
      就此部分諭知被告無罪之判決。
據上論斷，應依刑事訴訟法第二百九十九條第一項前段、第三百
條、第三百零一條第一項，毒品危害防制條例第十條第一項，藥
事法第八十三條第一項，刑法第十一條前段、第三十條第二項、
第四十七條第一項、第五十一條第五款，判決如主文。
本案經檢察官謝岳龍到庭執行職務。
中    華    民    國    97    年    9     月    24    日
                刑事第十二庭  審判長法  官  陳  鴻  清
                                    法  官  朱  嘉  川
                                    法  官  劉  安  榕
上列正本證明與原本無異
如不服本判決，應於判決送達後10日內敘明上訴理由，向本院提
出上訴狀（應附繕本），上訴於臺灣高等法院。
                                    書記官  陳  盈  真
中    華    民    國    97    年    9     月    30    日
附錄本案論罪科刑法條全文：
毒品危害防制條例第10條
施用第一級毒品者，處 6 月以上 5 年以下有期徒刑。
施用第二級毒品者，處 3 年以下有期徒刑。
藥事法第83條
明知為偽藥或禁藥，而販賣、供應、調劑、運送、寄藏、牙保、
轉讓或意圖販賣而陳列者，處7 年以下有期徒刑，得併科新臺幣
5 百萬元以下罰金。
犯前項之罪，因而致人於死者，處 7 年以上有期徒刑，致重傷者
，處 3 年以上 12 年以下有期徒刑。
因過失犯第 1 項之罪者，處 2 年以下有期徒刑、拘役或科新臺
幣 30 萬元以下罰金。
第 1 項之未遂犯罰之。


司法院資訊處製作；財團法人民間司法改革基金會備份。
